臺灣新竹地方法院刑事判決
109年度訴字第315號
公  訴  人  臺灣新竹地方檢察署檢察官
被      告  廖志遠




選任辯護人  鄭世脩律師
上列被告因偽造文書案件，經檢察官提起公訴（108年度偵續字
第136號)，本院判決如下：
    主  文
廖志遠犯行使偽造私文書罪，處有期徒刑陸月，如易科罰金，以
新臺幣壹仟元折算壹日。
    事  實
一、廖志遠與廖娟娟為廖梓彬之子女，邱美蘭為2人之母。廖梓
    彬於民國106年9月7日因車禍過世，遺有包括坐落新竹市○○
    段00地號土地及其上門牌號碼為新竹市○○路000號房屋（下
    稱本案房地）之遺產，因廖梓彬生前未書立遺囑，依法本應
    由其子女即廖志遠、廖娟娟及配偶邱美蘭共同繼承，應繼分
    各1/3。詎廖志遠竟基於行使偽造私文書及使公務人員登載
    不實之犯意，先於106月11月2日，在新竹市○○路000號，向
    廖娟娟佯稱要辦理相關遺產繼承登記等事宜所需，取得廖娟
    娟交付之印章、印鑑證明等資料後，未經廖娟娟之同意或授
    權，旋於106年11月2日至該月10日前不詳時間，前住○○市○○
    區○○路000號11樓之6，委託不知情之代書王美惠製作遺產分
    割協議書，並由不知情之代書將廖娟娟之印章，接續於該遺
    產分割協議書盜蓋印文共計4枚，用以表示廖娟娟同意放棄
    繼承廖梓彬之遺產，並同意包括本案房地及其他動產之遺產
    均由邱美蘭單獨繼承之意，由該代書以郵寄方式將土地登記
    申請書、上開遺產分割協議書、繼承系統表、廖志遠、廖娟
    娟、邱美蘭3人之戶籍謄本、印鑑證明及跨縣市代收地政案
    件申請單，郵寄至新竹市地政事務所，以辦理將本案房地登
    記於邱美蘭名下。該事務所承辦公務人員，於同年月10日收
    到包括上開申請文件為形式審查後，於106年11月16日將此
    不實資料登載於其職務上所掌之土地登記謄本及相關電腦資
    料等公文書上而辦理登記完畢，足生損害於廖娟娟及新竹市
    地政事務所對不動產申辦繼承及分割繼承登記審核管理之正
    確性。廖志遠於本案房地登記在邱美蘭名下後，再於107年1
    月19日委由劉富明所屬地政士事務所，將本案房地應有部分
    各1/15，共計應有部分1/5以贈與為原因，向新竹市地政事
    務所辦理移轉登記予廖志遠及廖志遠之子廖偉丞、廖士堯名
    下，於107年1月24日辦理登記完畢；嗣於107年5月21日，將
    邱美蘭就本案房地剩餘之應有部分各4/15，共計應有部分4/
    5，以贈與為原因，移轉登記至廖志遠、廖偉丞、廖士堯名
    下，於107年5月25日辦理登記完畢。
二、案經廖娟娟訴由臺灣新竹地方檢察署檢察官偵查後起訴。
　　理  由
壹、程序方面
一、按被告以外之人於審判外之陳述，經當事人於審判程序同意
    作為證據，法院審酌該言詞陳述或書面陳述作成時之情況，
    認為適當者，得為證據。當事人、代理人或辯護人於法院調
    查證據時，知有刑事訴訟法第159條第1項不得為證據之情形
    ，而未於言詞辯論終結前聲明異議者，視為有前項之同意，
    刑事訴訟法第159條之5第1項、第2項分別定有明文。經查，
    本判決所引用以下被告以外之人於審判外之陳述，迄本案言
    詞辯論終結前，公訴人、被告廖志遠及其辯護人均未表示異
    議，本院審酌上開證據作成時，並無違法或不當之情況，又
    均無證明力明顯過低之情形，因認上開證據方法均適當得為
    證據，依上揭規定，應均有證據能力。
二、本判決所引用其餘所依憑判斷之非供述證據，亦無證據證明
    係違反法定程序所取得，或其他不得作為證據之情形，且與
    本案待證事實間復具有相當關聯性，依刑事訴訟法第158條
    之4規定之反面解釋，亦均有證據能力。
貳、實體方面
一、認定犯罪事實所憑之證據及認定之理由：
　　訊據被告廖志遠固不否認其於106年11月2日向告訴人廖娟娟
    取得印章、印鑑證明等資料後，委由代書王美惠製作遺產分
    割協議書，並由代書以郵寄方式向新竹市地政事務所辦理分
    割繼承，將本案房地全部登記於母親邱美蘭名下，再分別於
    107年1月19日、107年5月21日將本案房地應有部分1/5、4/5
    向新竹市地政事務所，以贈與為原因，辦理移轉登記於被告
    、被告之子廖偉丞、廖士堯名下之事實，惟矢口否認有何行
    使偽造私文書、使公務員登載不實犯行，辯稱：廖娟娟有同
    意我將本案房地辦理全部繼承到母親邱美蘭名下，因廖娟娟
    對於107年11月17日協商結果不滿意才提告，廖娟娟從頭到
    尾都知情云云。辯護人則為被告辯護稱：廖娟娟自106年11
    月2日申請印鑑證明辦理繼承後，直至一年後才知悉母親邱
    美蘭將房地過戶給廖志遠、廖偉丞、廖士堯，這一年當中均
    未質疑為何沒有拿到持分1/3之權狀、為何未分到1/3的現金
    並不合理。又被告與廖娟娟等人在107年11月17日的協商，
    可還原廖娟娟知悉本案房地過戶給邱美蘭這件事情，其只是
    針對後來被告向邱美蘭取得本案房地及現金有意見，而邱美
    蘭所為證述亦證稱廖娟娟知悉此節。更何況廖娟娟在台銀存
    款繼承申請書、存款繼承委託書亦有簽名，為何會不知悉沒
    有拿到1/3遺產等語。經查：
　㈠被告廖志遠與告訴人廖娟娟為廖梓彬之子女，邱美蘭為2人之
    母。廖梓彬於106年9月7日因車禍過世，遺有包括坐落新竹
    市○○段00地號土地及其上門牌號碼為新竹市○○路000號房屋
    之遺產，因廖梓彬生前未書立遺囑，依法本應由其子女即廖
    志遠、廖娟娟及配偶邱美蘭共同繼承，應繼分各1/3。被告
    於106月11月2日在新竹市○○路000號，向告訴人取得印章、
    印鑑證明等資料後，於106年11月2日至該月10日前不詳時間
    ，前住○○市○○區○○路000號11樓之6，委託代書王美惠製作遺
    產分割協議書，表示廖梓彬之遺產包括本案房地及其他動產
    均由邱美蘭單獨繼承，並由代書將廖娟娟之印章蓋用於該遺
    產分割協議書後，以郵寄方式將土地登記申請書、上開遺產
    分割協議書、繼承系統表、被告、告訴人、邱美蘭3人之戶
    籍謄本、印鑑證明及跨縣市代收地政案件申請單，郵寄至新
    竹市地政事務所，以辦理將本案房地以分割繼承為原因登記
    於邱美蘭名下。新竹市地政事務所承辦公務人員，於106年1
    1月10日收到上開郵件申請書為形式審查後，於106年11月16
    日將此資料登載於其職務上所掌之土地登記謄本及相關電腦
    資料等公文書上而辦理登記完畢。被告再於107年1月19日委
    由劉富明所屬地政士事務所，將本案房地應有部分各1/15，
    共計應有部分1/5以贈與為原因，向新竹市地政事務所辦理
    移轉登記予廖志遠及廖志遠之子廖偉丞、廖士堯名下，於10
    7年1月24日辦理登記完畢，嗣於107 年5月21日，將邱美蘭
    所有剩餘之應有部分各4/15，共計應有部分4/5，以贈與為
    原因，移轉登記至廖志遠、廖偉丞、廖士堯名下，於107年5
    月25日辦理登記完畢等事實，業據被告坦承不諱（本院卷第
    205、206頁），並有新竹市地政事務所109年6月29日新地登
    字第1090005049號函檢送新竹市○○段00地號土地、同段3505
    建號建物公務用謄本及異動索引、新竹市地政事務所106年
    收件字第237600號登記申請原案影本1份、106年11月10日土
    地登記申請書、遺產分割協議書、繼承系統表、戶籍謄本、
    印鑑證明、106年11月9日跨縣市代收地政案件申請單、107
    年1月19日土地登記申請書、申請人附表、106年12月20日土
    地所有權贈與移轉契約書、訂立契約人附表、106年12月20
    日建築改良物所有權贈與移轉契約書、訂立契約人附表、10
    7年1月17日跨縣市代收地政案件申請單、107年5月21日土地
    登記申請書、申請人附表、107年4月3日土地所有權贈與移
    轉契約書、訂立契約人附表、107年4月3日建築改良物所有
    權贈與移轉契約書、訂立契約人附表、107年5月17日跨縣市
    代收地政案件申請單、臺灣新竹地方檢察署相驗屍體證明書
    各1份（本院卷第51至193頁、他字卷第70至70頁反面、83頁
    ），此部分事實首堪認定。
  ㈡被告於106月11月2日在新竹市○○路000號向告訴人取得印章、
    印鑑證明等資料時，告訴人有無同意放棄繼承廖梓彬之遺產
    ，並同意包括本案房地及其他動產之遺產均由邱美蘭單獨繼
    承等節，業據下列證人證述如下：
　⒈證人即告訴人廖娟娟於偵查中結證稱：父親過世時沒有討論
    遺產要如何分配，廖志遠打電話給我說辦繼承要印鑑證明，
    我說要幾份，他說10份，我就辦給他了，廖志遠只跟我說要
    辦繼承，沒有說要怎麼辦。印章是11月2日交給廖志遠的，
    因為我有去申請印鑑證明，廖志遠從臺北回來拿。遺產分割
    協議書上我的印章不是我蓋的。我爸爸是臨時走的，根本沒
    有遺願等語（他字卷第43頁、偵續卷第109頁），於本院審
    理中結證稱：因為我父親是意外過世，我父親過世前沒有講
    遺產要如何分配。遺產分割協議書上蓋有「廖娟娟」的印章
    並不是我本人親自用印，我沒有見過這個單子，我不知道遺
    產分割協議書要把遺產全部登記給邱美蘭。我父親過世後，
    被告跟我說要去辦繼承，所以我就把我的身分證、印章、印
    鑑證明申請給他，被告跟我說要辦繼承時，完全沒有說遺產
    要如何分配，也沒有明確告訴我要把所有財產都繼承在母親
    名下。我在106年11月2日去申請印鑑證明，當天交給廖志遠
    ，當時用意是要辦理繼承，就是我父親名下的遺產，包括所
    有我父親名下所有的不動產、動產要給我、我母親、廖志遠
    3個人。我拿印鑑證明給廖志遠辦理繼承前，廖志遠完全沒
    有跟我討論我父親名下財產的事，我是看到107年房屋稅單
    是廖志遠名字，我才知道這件事而到地檢署提告。遺產分割
    協議書所載還有一些金融機構存款、股票、基金、汽車，這
    些東西全部在廖志遠名下，股票、汽車也賣了，我完全沒有
    分到任何現金等語（本院卷第297至305頁）。
　⒉證人即被告之母邱美蘭於偵查中結證稱：我先生是突然車禍
    過世，沒有留遺囑。房子登記兒子、孫子名下這件事，我今
    天聽檢察官講才知道。我先生過世時，廖娟娟不可能會同意
    房屋過戶到我名下，廖娟娟很小氣等語（偵續卷第43頁）。
　⒊證人即被告之阿姨陳秋蘭於偵查中結證稱：我姊夫過世後，
    他們有在我家談過一次遺產的處理，當時談的時候廖娟娟不
    在我家。我不清楚廖娟娟是否只同意房子過戶給媽媽或過戶
    給廖志遠。我姊夫過世後，我不清楚邱美蘭、廖娟娟、廖志
    遠對於存款要如何處理等語（他字卷第141至143頁）。於本
    院審理中結證稱：廖梓彬車禍辦喪事期間，我到邱美蘭家中
    沒有聊到廖梓彬遺產的問題，因為這是偶然的意外，我很悲
    痛，邱美蘭沒有跟我提起廖梓彬名下不動產、財產打算怎麼
    處理。107年初廖娟娟拿地價稅單給我看時，我才知道南大
    路房子全部過戶在邱美蘭名下。廖娟娟跟我講遺產分割協議
    書上面的印鑑章是交給他哥哥，我不清楚廖娟娟是否知道她
    交印鑑章給廖志遠時，知不知道要如何繼承，是要分給1個
    人、2個人、還是3個人等語（本院卷第308至320頁）。
　⒋證人即被告之舅舅邱玉明於偵查中結證稱：我不清楚廖娟娟
    、廖志遠、邱美蘭對於遺產怎麼分配這件事，廖娟娟接到廖
    志遠名義，就是房子已經做給廖志遠了，她才知道等語（他
    字卷第144頁）。
　⒌證人即被告之舅媽鍾嬌妹於偵查中證稱：邱美蘭先生過世，
    我不知道他們財產如何處理，全部給他兒子做去，這是廖娟
    娟講的。我不知道邱美蘭先生留下房子本來是要給邱美蘭，
    我沒有聽到邱美蘭先生講他死掉後房子怎麼分配等語（偵續
    卷第55頁反面）。
　⒍是依證人廖娟娟、邱美蘭之前開證述，證人廖娟娟並未同意
    放棄繼承廖梓彬之遺產而由邱美蘭單獨繼承，而廖梓彬因車
    禍而突然過世，其生前並未留下財產分配之遺囑乙節，二人
    證述一致，而有關廖娟娟係於107年拿到稅單才知道本案房
    地過戶情形乙節，證人廖娟娟、陳秋蘭、邱玉明、鍾嬌妹之
    證述亦為相符，足認證人廖娟娟證述於106月11月2日在新竹
    市○○路000號交付印章、印鑑證明等資料予被告時，被告僅
    告知證人廖娟娟要辦理繼承登記，並未確實說明遺產要如何
    分配或要由邱美蘭單獨繼承而取得證人廖娟娟之事前同意或
    授權乙節，應堪採信。
　㈢被告固辯稱廖娟娟有同意我將本案房地辦理全部繼承到母親
    邱美蘭名下云云。惟查，被告先於108年2月26日、108年8月
    12日偵查中陳稱：辦理的手續在臺北，所以都是由代書一次
    把印章蓋完。遺產分割協議書全部交給代書蓋章，我拿印鑑
    證明時已經有講了，房子跟錢都是媽媽名下等語（他字卷第
    18頁反面、第150頁反面），與其於109年3月31日偵查中陳
    稱：遺產分割協議書上廖娟娟上的印章，印象中是我拿回新
    竹在廖娟娟面前蓋的，我在她跟我母親面前蓋的，依據上面
    日期是106年10月27日，是這天蓋的等語（偵續卷第109頁）
    ，被告所述遺產分割協議書上告訴人印章究係由其於新竹在
    告訴人面前當場蓋印，或由代書在臺北代為蓋章乙節，已屬
    前後矛盾，並與證人邱美蘭於偵查中證稱：（問：是否有看
    到你女兒廖娟娟蓋章？）她不在家裡，我到哪裡去看她等語
    （他字卷第42頁反面）不符，被告上開陳述難認屬實。又參
    以證人邱美蘭證述告訴人對於金錢之態度，及被告於偵查中
    自承：廖娟娟沒有理由拋棄他的繼承權，當初辦繼承時是說
    全部給媽媽，所以廖娟娟沒有拿到任何遺產等語（他字卷第
    18頁反面、第151頁），暨被告、告訴人、邱美蘭於107年12
    月16日討論遺產繼承問題之對話譯文，被告稱：你知不知道
    她一天到晚就是跟我爭這個1/3、1/6等語，有107年12月16
    日錄音譯文1份附卷可參（他字卷第131、132頁），足徵告
    訴人自始並無動機或意願放棄繼承廖梓彬之遺產，並同意遺
    產均由邱美蘭單獨繼承甚明。
　㈣況查，倘若被告、告訴人、邱美蘭於106年11月間對於遺產均
    由邱美蘭單獨繼承之遺產分割方式乙節已達到一致共識，然
    被告於偵查中稱此事僅有被告與廖娟娟聽到（他字卷第18頁
    反面），而此等足以宣示被告、告訴人孝道之事，觀諸證人
    陳秋蘭、邱玉明、鍾嬌妹等親友之上開證述，竟無人知悉此
    節，復於本案房地106年11月16日辦理繼承登記完畢後，旋
    即於1個月內即於106年12月20日書立土地、建築改良物所有
    權贈與移轉契約書（本院卷第105至109、115至119頁），由
    邱美蘭將本案房地各1/15，共計1/5應有部分，贈與被告、
    廖偉丞、廖士堯，於107年1月24日移轉登記完畢；再於107
    年4月3日書立土地、建築改良物所有權贈與移轉契約書（本
    院卷第149至153、157至161頁），將其餘本案房地各4/15，
    共計4/5應有部分贈與被告、廖偉丞、廖士堯，而於遺產繼
    承分割登記後半年左右之107年5月21日，本案房地已全部登
    記於被告、廖偉丞、廖士堯名下，而與其等達成由邱美蘭單
    獨繼承之共識內容大相逕庭，在此期間被告全未告知、徵詢
    告訴人之意見，凡此種種，均與常情有違，被告所辯難認屬
    實，要難採信。
　㈤又按申請繼承登記，除提出第34條第1項第1款及第3款之文件
    外，並應提出下列文件：⑴載有被繼承人死亡記事之戶籍謄
    本。⑵繼承人現在戶籍謄本。⑶繼承系統表。⑷遺產稅繳（免
    ）納證明書或其他有關證明文件。次按繼承人為二人以上，
    部分繼承人因故不能會同其他繼承人共同申請繼承登記時，
    得由其中一人或數人為全體繼承人之利益，就被繼承人之土
    地，申請為公同共有之登記。其經繼承人全體同意者，得申
    請為分別共有之登記，土地登記規則第119條及第120條分別
    定有明文。可見辦理廖梓彬遺產事宜，確有繼承登記及分割
    繼承登記之別。證人廖娟娟提供印章及印鑑證明之舉，固足
    認係授權被告辦理廖梓彬遺產之繼承登記。惟此舉究與同意
    廖梓彬遺產均由邱美蘭獨得，進而授權被告辦理分割繼承登
    記，顯屬有別。尚難以證人廖娟娟提供印章及印鑑證明之行
    為，逕謂有同意放棄繼承廖梓彬之遺產，並同意包括本案房
    地及其他動產之遺產均由邱美蘭單獨繼承，進而授權被告辦
    理分割繼承登記之事實。而被告未獲證人廖娟娟之事前同意
    或授權，即委由不知情之代書王美惠偽造遺產分割協議書，
    用以表示告訴人同意放棄繼承廖梓彬之遺產，並同意包括本
    案房地及其他動產之遺產均由邱美蘭單獨繼承之意，並由代
    書將廖娟娟之印章蓋用於該遺產分割協議書後，以郵寄方式
    將本案房地以分割繼承為原因辦理登記於邱美蘭名下，致新
    竹市地政事務所承辦公務人員，於106年11月10日收到上開
    郵件申請書為形式審查後，於106年11月16日將此資料登載
    於其職務上所掌之土地登記謄本及相關電腦資料等公文書上
    而辦理登記完畢，足生損害於告訴人及新竹市地政事務所對
    於不動產申辦繼承及分割繼承登記審核管理之正確性，已灼
    然至明。
　㈥至於證人邱美蘭雖於108年4月15日偵查中曾證稱：我只有一
    個兒子和一個女兒，他們知道怎麼分遺產，遺產分割協議書
    上邱美蘭的章是我自己蓋的，我同意我兒子提出來的分割方
    式，女兒知道這件事，沒有知道她會答應嗎，她自己講的，
    我在我家聽到的等語（他字卷第43頁），而證稱證人廖娟娟
    知悉、同意遺產分割方式乙節。惟證人邱美蘭前開證述，與
    其於109年1月6日偵查中明確證述：廖娟娟不可能會同意房
    屋過戶到我名下，廖娟娟很小氣等語（偵續卷第43頁），已
    有扞格，又證人邱美蘭該次證稱遺產分割協議書上邱美蘭印
    章是其本人自己蓋印乙節，亦與被告於偵查中陳稱：因為辦
    理的手續在臺北，所以都是由代書一次把印章蓋完等語（他
    字卷第18頁反面）不符。參以證人陳秋蘭、證人鍾嬌妹均於
    偵查中證稱：邱美蘭有較為寵男之情形（偵續卷第45、55頁
    反面），是證人邱美蘭所為告訴人有同意遺產分割協議書之
    分割方式之證詞，顯然係迴護、偏袒被告之證詞，要難採信
    ，無從為有利於被告之認定。
　㈦又被告、辯護人辯稱告訴人對於107年11月17日協商結果不滿
    意才提告，廖娟娟自106年11月2日申請印鑑證明辦理繼承後
    一年後才質疑此事並不合理云云。惟查，證人廖娟娟係於10
    7年間收到房屋稅、地價稅稅單始知悉本案房地過戶情形，
    業據證人廖娟娟、陳秋蘭、邱玉明、鍾嬌妹證述一致，已如
    前述，自不得以告訴人提告時間距離本案房地為繼承登記將
    近一年始質疑此事，而率認告訴人於案發當時同意遺產由邱
    美蘭單獨繼承。又證人廖娟娟於本院審理中結證稱：107年1
    1月17日下午我與廖志遠、邱美蘭及張代書在新竹市○○路000
    號家中有做討論，當天我承認原來遺產分割方式只能登記給
    邱美蘭、廖偉丞，是因為邱美蘭他們講我父親在世時說要留
    給廖偉丞有一份，至於為何要過戶到邱美蘭名下，因為他是
    這樣過戶出去的，我當然是要過戶回來邱美蘭名下，我才可
    以拿回我的權利。我交出印鑑證明到我提出訴訟前的這段期
    間，我忙著做生意，我父親剛過世我在照顧老人家，一下子
    疏忽沒有注意這個問題，我後來收到稅單都是廖志遠的名字
    我才開始懷疑的等語（本院卷第299至303頁），是以告訴人
    於107年11月17日協商中，雖曾一度同意將本案房地登記予
    邱美蘭、廖偉丞，其目的亦是希望本案房地回復登記為邱美
    蘭名義後，告訴人能取回其對於本案房地之應有部分權利，
    未能以告訴人於協商過程中之上開陳述，遽此反推證人廖娟
    娟於交出印章、印鑑證明時，有同意放棄繼承廖梓彬之遺產
    而由邱美蘭單獨繼承之情形。而告訴人於臺灣銀行存款繼承
    申請書、存款繼承委託書（他字卷第81、82頁）雖於106年1
    1月2日有親自簽名，惟上開文件僅有記載由申請人繼承具領
    被繼承人存款，告訴人委託被告代為辦理被繼承人存款帳戶
    結餘款項之事，並全未記載告訴人有放棄繼承廖梓彬之遺產
    之相關文字，尚不得以告訴人於106年11月間有委託被告辦
    理被繼承人存款帳戶結餘款項事宜，遽以推認告訴人於106
    年11月間有同意放棄繼承遺產之情。被告、辯護人此部分所
    辯，均無可採。
　㈧從而，本案事證明確，被告犯行堪予認定，應依法論科。
二、論罪科刑：
　㈠刑法第214條之規定，業於108年12月25日修正公布，自同月2
    7日起施行，此次修正雖將法條所定之罰金刑數額提高，惟
    修正前規定，本應適用刑法施行法第1條之1第2項前段規定
    ，將罰金刑數額提高為30倍，亦即修正前刑法第214條實際
    上罰金刑最高額1萬5千元，與修正後無異，尚無輕重比較之
    問題。
　㈡核被告所為，係犯刑法第216條、第210條之行使偽造私文書
    罪、第214條之使公務員登載不實罪。其盜用印章之行為係
    偽造私文書之部分行為，且偽造私文書之低度行為，應為其
    後行使之高度行為所吸收，均不另論罪。被告利用不知情之
    代書為行使偽造私文書及使公務員登載不實，為間接正犯。
    又被告係以一行為同時觸犯行使偽造私文書罪、使公務員登
    載不實罪，為想像競合犯，應依刑法第55條規定，從一重之
    行使偽造私文書罪處斷。
　㈢爰審酌被告與告訴人廖娟娟係兄妹關係，竟不思循正當方式
    與告訴人協議遺產分割方式，未徵得告訴人同意或授權，擅
    自利用不知情之代書以盜蓋印章方式，偽造私文書並持以行
    使，並使公務員將不實事項登載於職務上所掌文書，除侵害
    告訴人權益外，並影響地政機關對地政登記資料管理之正確
    及登記制度之公信力，其等所為實有不該；並審酌被告之犯
    後態度，再考量本案對於告訴人所生危害程度，及被告之犯
    罪動機、目的、手段，復衡以被告前無刑事案件科刑紀錄，
    有卷附臺灣高等法院被告前案紀錄表可稽，素行尚可，暨被
    告自述高中畢業，現在開補習班為業，已婚、有3名成年子
    女，家庭經濟狀況小康（本院卷第336頁）等一切情狀，量
    處如主文所示之刑，並諭知易科罰金之折算標準。
三、沒收：
　　本件被告所盜用告訴人廖娟娟之印章既屬真正，其盜用印章
    所生之印文即非偽造之印文，自不得依刑法第219條規定宣
    告沒收。又被告偽造之遺產分割協議書雖係供本案犯罪所用
    之物，因業已交付新竹市地政事務所承辦人員收受，自非屬
    被告所有，亦不予宣告沒收，附此敘明。
據上論斷，應依刑事訴訟法第299條第1項前段，判決如主文。
本案經檢察官林奕彣提起公訴，檢察官孫立婷、劉得為到庭執行
職務。
中　　華　　民　　國　　110 　年　　9 　　月　　9 　　日
                  刑事第三庭    審判長法  官  賴淑敏
                                      法  官  黃怡文
　　　　　　　　　　　　　　　　　　　法  官  王靜慧
以上正本證明與原本無異。　　　　　　　　　
如不服本判決應於收受判決後20日內向本院提出上訴書狀，並應
敘述具體理由。其未敘述上訴理由者，應於上訴期間屆滿後20日
內向本院補提理由書(均須按他造當事人之人數附繕本)「切勿逕
送上級法院」。
                                      書記官  林曉郁
中　　華　　民　　國　　110 　年　　9 　　月　　9 　　日
附錄本案論罪科刑法條：
中華民國刑法第210條
偽造、變造私文書，足以生損害於公眾或他人者，處5年以下有
期徒刑。
中華民國刑法第216條
行使第210條至第215條之文書者，依偽造、變造文書或登載不實
事項或使登載不實事項之規定處斷。
中華民國刑法第214條
明知為不實之事項，而使公務員登載於職務上所掌之公文書，足
以生損害於公眾或他人者，處3年以下有期徒刑、拘役或1萬5千
元以下罰金。